【裁判字號】    98,審易,780
【裁判日期】    980527
【裁判案由】    毒品危害防制條例
【裁判全文】
臺灣士林地方法院刑事判決             98年度審易字第780號
公  訴  人  臺灣士林地方法院檢察署檢察官
被      告  甲○○
上列被告因違反毒品危害防制條例案件，經檢察官提起公訴（98
年度毒偵字第350 號），被告於準備程序中就被訴事實為有罪之
陳述，經本院裁定改依簡式審判程序審理，並判決如下：
    主  文
甲○○施用第二級毒品，累犯，處有期徒刑伍月，如易科罰金，
以新臺幣壹仟元折算壹日。
    事  實
一、甲○○曾因施用毒品案件，經臺灣臺東地方法院裁定令入戒
    治處所施以強制戒治1 年，於民國89年6 月9 日強制戒治執
    行完畢釋放出所，並經臺灣臺東地方法院檢察署檢察官於89
    年6 月21日以89年度戒毒偵字第53號為不起訴處分確定。又
    因贓物案件，經臺灣板橋地方法院以94年度簡字第4545號判
    決處有期徒刑3 月確定，復因違反槍砲彈藥刀械管制條例案
    件，分別經本院以94年度士簡字第1372號判決處有期徒刑6
    月確定，及臺灣臺北地方法院以95年度訴字第858 號判決處
    有期徒刑1 年8 月，併科罰金新臺幣9 萬元確定，再因施用
    毒品案件，分別經臺灣板橋地方法院以94年度簡字第5135號
    判決處有期徒刑6 月確定、以95年度訴字第53號判決處有期
    徒刑1 年2 月確定，上開案件嗣經減刑並就前4 案定應執行
    有期徒刑1 年2 月確定，再與他案接續執行，於97年4 月17
    日縮刑期滿執行完畢。詎其仍不知悔改，於前案強制戒治執
    行完畢5 年內2 度再犯施用毒品罪，經法院判決有罪確定後
    ，復基於施用第二級毒品甲基安非他命之犯意，於98年2 月
    6 日下午5 時45分許為警採尿往前回溯4 日內某時，在其位
    於臺北市○○區○○街2 段284 巷2 號居所，以將甲基安非
    他命置於玻璃球內燒烤吸食其煙霧之方式，施用甲基安非他
    命1 次，嗣於98年2 月6 日下午4 時20分許，為警在上址居
    處查獲，經採其尿液送驗結果呈安非他命、甲基安非他命陽
    性反應，始悉上情。
二、案經臺北縣政府警察局土城分局報請臺灣士林地方法院檢察
    署檢察官偵查起訴。
    理  由
一、前揭犯罪事實，業據被告甲○○於本院準備程序及審理時供
    認不諱（參見本院98年5 月20日準備程序筆錄及審判筆錄）
    ，又被告為警查獲時，經採集其尿液送檢驗結果，呈安非他
    命及甲基安非他命陽性反應，有臺灣檢驗科技股份有限公司
    98年2 月25日編號UL/2009/20325 號濫用藥物檢驗報告1 紙
    附卷可稽（見偵卷第71頁），足徵被告自白與事實相符。本
    件事證明確，被告犯行洵堪認定，應依法論科。
二、按毒品危害防制條例係於92年7 月9 日修正公布，自93年1
    月9 日起施行。修正後已刪除2 犯及3 犯之規定，一改修法
    前繁雜之處遇程序，僅將施用毒品者簡化區分為初犯、再犯
    ，並認施用毒品者係屬病患性犯人，以觀察、勒戒戒除其身
    癮，並以強制戒治去除其心癮。經觀察、勒戒或強制戒治執
    行完畢釋放後，若係5 年後再犯該條例第10條施用毒品罪者
    ，與同條例第20條第1 項、第2 項關於「初犯」之處理方式
    相同，檢察官應先聲請法院裁定令被告入勒戒處所觀察、勒
    戒，並視有無繼續施用毒品傾向，決定應予釋放、為不起訴
    之處分，或應聲請法院裁定令入勒戒處所強制戒治；若係5
    年內「再犯」同條例第10條施用毒品罪者，依同條例第23條
    第2 項規定，檢察官則應依法起訴。觀諸該條例第20條第3
    項之修正理由：「觀察、勒戒或強制戒治5 年後再犯者，顯
    見前所實施之觀察、勒戒或強制戒治已足以遮斷其施用毒品
    之癮，為期自新及協助其戒除毒癮，對此5 年後再犯者，爰
    明定仍適用初犯之規定，先經觀察、勒戒、強制戒治之程序
    。」及同條例第23條第2 項之修正理由：「為配合簡化施用
    毒品犯之刑事處遇程序，並鑑於經觀察、勒戒或強制戒治執
    行完畢釋放後5 年內再犯者，其再犯率甚高，原據以實施之
    觀察、勒戒及強制戒治既已無法收其實效，自應施以刑事處
    遇。」顯然如施用毒品者係前經觀察、勒戒或強制戒治等治
    療程序執行完畢5 年後，始再施用毒品之「初犯」，因前所
    執行之觀察、勒戒或強制戒治已足收戒除毒癮之效，自應重
    新執行觀察、勒戒或強制戒治等治療程序，並於治療程序執
    行完畢後，由檢察官為不起訴處分，毋庸對之追訴處罰；反
    之，在「再犯」之情形，因其先前所為治療程序顯未能收戒
    斷毒癮之效，且考量施用毒品者之再犯率偏高，乃簡化其刑
    事處遇程序，而逕予追訴處罰，不再施以治療程序。參酌上
    開立法理由，修正毒品危害防制條例就施用毒品者，祇於「
    初犯」及「5 年後再犯」二種情形，有其追訴條件之限制，
    及須於初犯經觀察、勒戒或強制戒治釋放後，5 年內均無施
    用毒品之行為，始能認其前所實施之觀察、勒戒或強制戒治
    已足遮斷毒癮，而得於5 年後再犯時，再予適用初犯之規定
    ，重行觀察、勒戒等程序。倘5 年內已經再犯，被依法追訴
    處罰，縱其第3 次（或第3 次以上）施用毒品之時間在初犯
    釋放5 年以後，即與「5 年後再犯」之情形有別，且因已於
    「5 年內再犯」，顯見其再犯率甚高，原實施觀察、勒戒或
    強制戒治，已無法收其實效，而無5 年戒斷期之存在，自無
    再經觀察、勒戒及強制戒治之必要，應由檢察官逕行起訴，
    始符新法修正之本旨（最高法院95年度臺非字第59號判決意
    旨參照）。查被告前因施用毒品案件，經臺灣臺東地方法院
    裁定令入戒治處所施以強制戒治1 年，於89年6 月9 日強制
    戒治執行完畢釋放出所，並經臺灣臺東地方法院檢察署檢察
    官於89年6 月21日以89年度戒毒偵字第53號為不起訴處分確
    定。又因施用毒品案件，分別經臺灣板橋地方法院以94年度
    簡字第5135號判決處有期徒刑6 月確定、以95年度訴字第53
    號判決處有期徒刑1 年2 月確定，有刑案資料查註紀錄表、
    全國施用毒品案件紀錄表及矯正簡表各1 份在卷可稽，被告
    曾因施用毒品案件，經強制戒治執行完畢釋放後，5 年內2
    度再犯施用毒品罪，並經法院判決確定，本案被告係4 犯施
    用毒品罪，雖在前案強制戒治執行完畢釋放5 年後，但參照
    上述判決意旨，仍應予追訴處罰。按甲基安非他命係毒品危
    害防制條例第2 條第2 項第2 款所稱之第二級毒品。核被告
    施用甲基安非他命之行為，係犯毒品危害防制條例第10條第
    2 項之施用第二級毒品罪。被告持有甲基安非他命進而施用
    ，其持有甲基安非他命之低度行為為施用甲基安非他命之高
    度行為所吸收，不另論罪。又被告有事實欄所載犯罪科刑及
    執行情形，此有臺灣高等法院被告前案紀錄表1 份附卷可考
    ，其於前案有期徒刑執行完畢後，5 年以內故意再犯本件有
    期徒刑以上之罪，為累犯，應依法加重其刑。再按，毒品危
    害防制條例認施用毒品者具「病患性犯人」之特質，除降低
    施用毒品罪之法定刑外，並採以觀察、勒戒方式戒除其身癮
    及以強制戒治方式戒除其心癮之措施，足認僅對於施用毒品
    之犯人科以重刑，並不能使其戒除毒癮。另參諸世界各國之
    醫療經驗及醫學界之共識，咸認施用毒品成癮者，其心癮甚
    難戒除，絕難戒絕斷癮，致其再犯率均偏高（以新加坡為例
    ，其執行強制戒治後再犯比例高達百分之72至75）。因此施
    用毒品者無法戒絕毒癮，一再施用，本為施用毒品者之特性
    ，再犯施用毒品罪，量刑不宜過重，且新修正刑法已採一罪
    一罰，對於施用毒品者，每次施用毒品之犯行，均分別處罰
    ，已足制裁被告各次施用毒品之犯行。本案被告雖曾因施用
    毒品案件，經依法院裁定令入戒治處所施以強制戒治1 年，
    於89年6 月9 日強制戒治執行完畢釋放出所，又因施用毒品
    案件，分別經法院判決處有期徒刑6 月、1 年2 月確定，惟
    本院依據上揭說明並審酌刑法第57條所列各項情狀及被告曾
    經強制戒治，仍無法戒除毒癮，復又觸犯本件犯行，可認被
    告具有「病患性犯人」之特質，且本件被告僅施用毒品1 次
    ，其施用毒品係傷害自身健康，所生危害非鉅，又本件犯後
    被告已坦承犯行等一切情狀，認公訴人求處有期徒刑10月，
    容有過重，爰量處如主文所示之刑，並諭知易科罰金之折算
    標準。
據上論斷，應依刑事訴訟法第273 條之1 第1 項、第299 條第1
項前段，毒品危害防制條例第10條第2 項，刑法第11條前段、第
47條第1 項、第41條第1 項前段，判決如主文。
本案經檢察官鄭富城到庭執行職務。
中    華    民    國    98    年    5     月    27    日
                  刑事第一庭法  官 洪英花
以上正本證明與原本無異。
如不服本判決，應於收受送達後10日內向本院提出上訴書狀，其
如不服本判決，應於上訴期間屆滿20日內向本院補提理由書狀 (
均須按他造當事人之人數附繕本)，切勿逕送上級法院。
                            書記官 趙彩彤
中    華    民    國    98    年    5     月    27    日
附錄論罪科刑法條：毒品危害防制條例第10條第2 項


司法院資訊處製作；財團法人民間司法改革基金會備份。
